最高法院刑事判決　　　　　　九十六年度台上字第二０五九號
上　訴　人　台灣高等法院檢察署檢察官
被　　　告　甲○○
上列上訴人因被告殺人案件，不服台灣高等法院中華民國九十六
年一月三十一日第二審判決（九十五年度上重訴字第九五號，起
訴案號：台灣桃園地方法院檢察署九十五年度偵字第一０五０五
號），提起上訴，本院判決如下：
    主  文
上訴駁回。
    理  由
按刑事訴訟法第三百七十七條規定：上訴於第三審法院，非以判
決違背法令為理由，不得為之。是提起第三審上訴，應以原判決
違背法令為理由，係屬法定要件。且必須依據卷內資料為具體之
指摘，並足據以辨認原判決已具備違背法令之形式，始屬相當。
本件原判決認定被告甲○○與賴雪曼原係夫妻，雙方於民國九十
五年一月間離婚，被告認係因陳日和介入，始造成其婚姻破裂，
而對陳日和心生怨懟。被告於九十五年五月十三日凌晨三時許，
以自用小客車搭載賴雪曼外出，途中要求復合，為賴雪曼所拒，
並應賴雪曼之請將其載往桃園縣中壢市陳日和住處。被告因而憤
恨不平，萌生殺害陳日和之犯意，旋返回住處拿取其所有之菜刀
二把，於同日凌晨五時四十分許至陳日和住處，恰見賴雪曼、陳
日和行走於路上，即下車持菜刀朝陳日和頭部砍殺，致陳日和頂
部正中一處、左頂部四處切割砍劈刀傷，均深及顱骨並崩斷刀刃
沒於顱骨內。賴雪曼見狀立即上前拉扯，致被告手持之菜刀刀柄
斷裂。被告乃至車上再取出另把菜刀，自後追逐乘隙逃逸之陳日
和，於陳日和不慎為草叢絆倒跌坐在地時，持刀朝陳日和全身、
臉部、頭、頸部等處揮砍，共砍殺一０六處，其中最深一處切斷
外頸動脈，迄陳日和無力反抗方罷手逃離現場。嗣被害人陳日和
經送醫急救，因失血性休克不治死亡等情。係以上開事實，業據
目擊證人賴雪曼證述綦詳，且被告對其持刀砍殺被害人等情復予
是認，並有被告持供行兇之菜刀二把及行為時所著褲子一件扣案
可資佐證。而被害人確因遭砍殺致一０六處致失血性休克死亡，
亦經檢察官督同檢驗員相驗屬實，有驗斷書、相驗屍體證明書、
法務部法醫研究所鑑定書及相驗照片存卷可稽，其死亡與被告之
砍殺行為間顯有相當因果關係。並論述被告案發後於警詢、偵查
中，對犯案過程均能完整陳述，益見其行為時並非處於心神喪失
或精神耗弱之狀態等由。因認被告犯行事證明確，乃撤銷第一審
判決，並斟酌被告與賴雪曼原係夫妻，因認被害人介入使其婚姻
失和，內心不平致生本案，犯後坦承犯行，又一再對被害人家屬
表明彌補賠償之意，並已先行支付喪葬費新台幣三十萬元，有收
據在卷可憑，且尚有幼子待養，有戶籍謄本在卷可稽，衡其情狀
尚無予以量處無期徒刑之必要各情，改判仍論處被告殺人罪刑，
處有期徒刑十五年。已詳敘其所憑之證據、認定之理由及衡酌決
定宣告刑之裁量緣由，從形式上觀察，原判決並無認定事實不依
證據等違法情事存在。檢察官上訴意旨略以，被告殺人手段狠辣
，犯罪後毫無悔意，原判決未經調查，即採信被告有關殺人動機
之說詞，而撤銷第一審量處無期徒刑之判決，改判有期徒刑十五
年，量刑失輕等語。惟按量刑之輕重，乃實體法上賦予法院得為
自由裁量之事項，倘已斟酌刑法第五十七條各款所列情狀而未逾
越法定刑度，或濫用其權限，即不能任意指為違法。原判決理由
第三段已敘明審酌被告犯罪之一切情狀，而於法定刑內科處有期
徒刑十五年之依據及理由，乃原審科刑裁量權之適法行使，尚無
違法可言。本件檢察官上訴意旨指摘原判決量刑失輕，而於原判
決如何違背法令，並未依據卷證資料為具體之指摘，不足據以辨
認原判決已具備違法之形式，其上訴違背法律上之程式，應予駁
回。
據上論結，應依刑事訴訟法第三百九十五條前段，判決如主文。
中　　華　　民　　國　九十六　年　　四　　月　 十九   日
                      最高法院刑事第十二庭
                          審判長法官  池　啟　明
                                法官  王　居　財
                                法官  郭　毓　洲
                                法官  黃　梅　月
                                法官  陳　東　誥
      本件正本證明與原本無異
                                      書  記  官
中　　華　　民　　國　九十六　年　　四　　月　二十四　日
                                                      G
